臺灣雲林地方法院刑事判決
111年度原易字第4號
公  訴  人  臺灣雲林地方檢察署檢察官
被      告  林語彤


指定辯護人  本院公設辯護人許俊雄
上列被告因詐欺案件，經檢察官提起公訴（111年度調偵字第201
號），本院改以簡式審判程序，並判決如下：
     主     文
林語彤犯幫助詐欺取財罪，處拘役50日，如易科罰金，以新臺幣
壹仟元折算壹日。
    事實及理由
一、本案犯罪事實及證據名稱，除事實更正如檢察官準備程序所
    主張、及增列「林語彤以新臺幣13000元將所申辦門號交付
    」外，以及在證據補充被告於本院準備程序、審理程序之自
    白外，其餘均引用附件檢察官起訴書之記載。
二、論罪科刑：
㈠、按刑法上之幫助犯，係對於犯罪與正犯有共同之認識，而以
    幫助之意思，對於正犯資以助力，未參與實施犯罪構成要件
    之行為者而言；是以，如未參與實施犯罪構成要件之行為，
    且係出於幫助之意思提供助力，即屬幫助犯，而非共同正犯
    。經查，被告林語彤雖有將其申辦行動電話門號SIM卡提供
    予犯罪正犯遂行詐欺取財犯行所用，然此交付SIM卡之行為
    尚非詐欺取財罪之構成要件行為，卷內亦無證據證明被告有
    其他參與、分擔詐欺本案告訴人蔡嘉星或於事後分得詐騙款
    項之舉，是被告係以幫助他人為詐欺取財犯行之意思，參與
    犯罪構成要件以外之行為，為幫助犯。是核被告所為，係犯
    刑法第30條第1項前段、第339 條第1項之幫助詐欺取財罪。
㈡、被告幫助他人犯詐欺取財罪，為幫助犯，依刑法第30條第2項
    之規定，按正犯之刑減輕之。
㈢、法官考量刑度的理由
    被告將自己所申辦之行動電話門號予詐欺集團使用，導致人
    頭門號成為犯罪工具，致本案告訴人受有財產損害，金額高
    達60萬元，且依照被告的狀況也難對告訴人有任何彌補，其
    所為應予非難，而被告是因為經濟上一時窘迫就出售自己所
    申辦之門號，動機上亦未有任何值得同情之處，然而，考慮
    被告坦承犯行，尤其被告身體健康狀況不佳，目前有穩定從
    事餐飲服務行業，未來比較不會再有為了經濟因素就鋌而走
    險的舉動，且被告於本案行為前並未有犯罪行為，此有臺灣
    高等法院被告前案紀錄表在卷可參暨審酌被告目前生活狀況
    、家庭支持功能等一切情狀，量處如主文所示之刑，並諭知
    易科罰金之折算標準，希冀被告能不要輕易再犯。
三、關於沒收
㈠、按犯罪所得，屬於犯罪行為人者，沒收之；前2項之沒收，於
    全部或一部不能沒收或不宜執行沒收時，追徵其價額，刑法
    第38條之1第1項前段、第3項分別定有明文。經查，被告固
    然表示當初約定提供門號予詐欺正犯，將可獲利13000元，
    但其供稱在交付門號後，對方即音訊全無，則難認其有犯罪
    所得，是無庸就犯罪所得部分宣告沒收。
㈡、被告本件交付之手機門號，雖為被告所有供幫助詐欺犯行所
    用之物，惟未扣案，且經告訴人報案後，可知該門號應該也
    無法再行使用，電信公司方面也會做一控管，應而無再遭不
    法利用之虞，亦具有高度可替代性，欠缺刑法上之重要性，
    爰依刑法第38條之2 第2 項規定，不予宣告沒收或追徵。
四、應適用之法律
刑事訴訟法第273 條之1 第1 項、第299 條第1項前段。 
本案經檢察官葉喬鈞提起公訴，檢察官魏偕峯到庭執行職務。
中　　華　　民　　國　　111 　年　　8 　　月　　30　　日
                  刑事第六庭  法  官  王子榮
以上正本證明與原本無異。
如不服本判決應於收受判決後20日內向本院提出上訴書狀，並應
敘述具體理由；其未敘述上訴理由者，應於上訴期間屆滿後20日
內向本院補提理由書（均須按他造當事人之人數附繕本）。告訴
人或被害人不服本判決，應具備理由請求檢察官上訴，及上訴期
間之計算係以檢察官收受判決正本之日期為準。「切勿逕送上級
法院」。
　　　　　　　　　            書記官  李沛瑩
中　　華　　民　　國　　111 　年　　8 　　月　　30　　日
附錄本案論罪科刑法條：
中華民國刑法第30條
（幫助犯及其處罰）
幫助他人實行犯罪行為者，為幫助犯。雖他人不知幫助之情者，
亦同。
幫助犯之處罰，得按正犯之刑減輕之。
中華民國刑法第339條
（普通詐欺罪）
意圖為自己或第三人不法之所有，以詐術使人將本人或第三人之
物交付者，處5年以下有期徒刑、拘役或科或併科50萬元以下罰
金。
以前項方法得財產上不法之利益或使第三人得之者，亦同。
前二項之未遂犯罰之。

附件：
臺灣雲林地方檢察署檢察官起訴書
                                    111年度調偵字第201號
　　被　　　告　林語彤　女　21歲（民國00年0月00日生）
　　　　　　　　　　　　住○○市○○區○○路000號2樓
　　　　　　　　　　　　國民身分證統一編號：Z000000000號
                        （原住民族）
上列被告因詐欺案件，已經偵查終結，認應提起公訴，茲將犯罪
事實及證據並所犯法條分敘如下：
　　　　犯罪事實
一、林語彤依其社會生活經驗，知悉現今行動電話及申請行動電
    話門號並無任何特殊限制，一般人均皆得輕易申請門號使用
    ，且明知實施詐欺取財之人經常利用他人行動電話門號掩飾
    不法犯罪行為，以逃避執法人員查緝，亦可預見若將以自己
    名義所申辦之行動電話門號晶片卡，交付來路不明欠缺信賴
    基礎之陌生人使用，極易遭人利用作為與財產犯罪有關之工
    具，可能因此幫助不詳之人隱匿其真實身分遂行詐欺取財等
    財產犯罪之用，仍基於縱有人以其所提供之行動電話門號作
    為詐欺取財之犯罪工具，亦不違背其本意之幫助詐欺取財之
    不確定故意，將其申設用之行動電話0000000000號，於民國
    110年2月間，在桃園市桃園區某處，交予年籍不詳人士自稱
    「呂紹翼」之人使用（無證據證明林語彤知悉或可預見該詐
    騙集團為三人或以公務員身分實施詐欺行為）。嗣該電話成
    為詐騙集團使用之電話，於110年5月25日由該詐欺集團成年
    成員撥打蔡嘉興電話，假冒偵查隊、檢察官等公務員名義，
    佯稱蔡嘉星涉及刑案需領現金藏好云云，致蔡嘉星誤信為真
    ，陷於錯誤，遂依指示於同年月26日許，至雲林縣林內鄉農
    會提領共新臺幣（下同）60萬元，並於同年月26日14時許將
    現金60萬元及簽名之白紙，裝袋放置在其雲林縣○○鄉○○路00
    巷00號住處外之巷口，黃堡良（前經本署檢察官以110年度
    偵字第6552號提起公訴）依指示前往取走該袋（含其內物品
    、現金）得手後，繳回前揭詐欺集團。
二、案經訴蔡嘉星訴請本署、臺灣雲林地方法院告發本署及雲林
    縣警察局斗六分局報告偵辦。
　　　　證據並所犯法條
一、證據清單及待證事實：
編號 證據名稱 待證事實 1 被告林語彤之供述 坦承本案交付門號事實，辯稱：不知道會被拿來詐欺使用。 2 證人即告訴人蔡嘉星之指證 本案遭詐騙之事實。 3 證人黃堡良之證述 本案前往取走告訴人袋子之事實。 4 通聯調閱查詢單、遠傳電信申登資料 被告申辦本案門號之事實。 
二、本案管轄權：
　　案件由犯罪地或被告之住所、居所或所在地之法院管轄；又
    所謂犯罪地，解釋上自應包括行為地與結果地兩者而言（最
    高法院72年台上字第5894號判決意旨參照）。林語彤住居所
    、交付門號之犯罪行為地均不在雲林地區，惟本案起訴之犯
    罪事實含被告提供本案帳戶予不詳正犯，不詳正犯取得本案
    門號後對蔡嘉星詐欺取財，而蔡嘉星於住處遭不詳正犯詐欺
    ，並於住處外之巷口放置袋子取走，有告訴人供述可考，故
    此部分犯罪結果地為雲林縣林內鄉，臺灣雲林地方法院就本
    案犯罪自有土地管轄權。
三、論罪：
　　(一)按幫助犯之成立，係以幫助之意思，對於正犯資以助力
        ，而未參與實行犯罪構成要件之行為，故行為人主觀上
        認識被幫助者正欲從事犯罪或係正在從事犯罪，而其行
        為足以幫助他人實現犯罪構成要件者，即具有幫助故意
        ，且不以直接故意為必要，間接故意亦屬之。基於行為
        與侵害法益結果間之連帶關聯乃刑事客觀歸責之基本要
        件，幫助行為固須與犯罪結果間有因果關聯，但不以具
        備直接因果關係為必要。故凡直接或間接予以犯罪之便
        利，足以增加正犯犯罪之力量者，即屬幫助行為，縱其
        於犯罪之進行並非不可或缺，或所提供之助益未具關鍵
        性影響，亦屬幫助犯罪之行為（最高法院107 年度台上
        字第1094號、第1837號判決意旨參照），本案被告提供
        手機門號，自屬幫助詐欺正犯遂行其詐欺犯行。
　　(二)核被告林語彤所為係犯刑法第 30 條第 1 項、第 339 
        條第 1 項之幫助詐欺取財罪嫌（本案並無證據足以證
        明被告知悉或可預見實行詐欺犯罪之正犯或共犯達3人
        以上或以公務員身分實施詐欺，依罪證有疑利歸被告原
        則，不論以幫助犯刑法第 339-4 條 第 1 項之加重詐
        欺罪嫌）。被告幫助他人實行犯罪行為，為幫助犯，請
        依刑法第 30 條第 2 項規定，依正犯之刑減輕之。
四、量刑部分建請審酌
　　(一)結果不法程度：爰以行為人之責任為基礎，審酌犯罪所
        生損害部分，本案被告之行為造成告訴人之損失，自當
        考量。
　　(二)行為違法程度：與被害人關係部分，被告與被害人並無
        相識，且與幫助詐欺取財相同，並未和解，應無有利或
        不利之考量。手段部分，被告與幫助詐欺取財之方式，
        並無二致，且無進一步違法程度，應無有利不利之考量
        。違反義務程度部分，本案並非不作為或過失犯之犯罪
        樣態，在違犯義務程度上並無可為被告有利考量之餘地
        。犯後態度部分，被告最後於偵查皆否認其幫助詐欺取
        財之行為，自應於不利被告認定。犯罪動機、目的部分
        ，被告與詐欺取財無所差異，對於己之門號可能遭不法
        利用漠不關心，此應無有利不利考量，所受刺激部分，
        本案被告並無所受刺激而衝動犯罪，自難認有何等不當
        之外在刺激導致之。
　　(三)行為人責任程度：生活狀況、智識程度、品行部分，被
        告之高中肄業、服務業、家境小康，應為一切之考量。
五、沒收：
　　被告雖將上開門號提供詐欺集團成員遂行詐欺犯行，惟卷內
    尚乏積極證據證明被告就此獲有報酬，自無從認定被告有何
    實際獲取之犯罪所得，請不予諭知沒收或追徵其價額。
六、至報告意旨認被告乃係詐欺犯之正犯，惟本案被告乃僅有提
    供門號並無實際參與詐欺之構成要件行為，亦無詐欺正犯之
    犯意，是以本案為幫助犯，報告意旨容有誤會，併此敘明。
七、依刑事訴訟法第 251 條第 1 項提起公訴。
　　此　致
臺灣雲林地方法院
中　　華　　民　　國　 111　　年　　5 　　月　　9 　　日
                              檢  察  官  葉  喬  鈞
本件正本證明與原本無異
中　　華　　民　　國　 111　　年　　5 　　月　　25　　日
                              書  記  官  黃  靜  雯
附錄本案所犯法條全文
中華民國刑法第 30 條第 1 項
（幫助犯及其處罰）
幫助他人實行犯罪行為者，為幫助犯。雖他人不知幫助之情者，
亦同。
中華民國刑法第 339 條
（普通詐欺罪）
意圖為自己或第三人不法之所有，以詐術使人將本人或第三人之
物交付者，處 5 年以下有期徒刑、拘役或科或併科 50 萬元以
下罰金。
以前項方法得財產上不法之利益或使第三人得之者，亦同。
前二項之未遂犯罰之。